---
title: "robis_walkthrough_new"
output: html_document
---
<!--source:https://obis.org/manual/accessr-->

# Installer le package {robis}

1- Le package {devtools} disponible sur le CRAN (dépôt de package R en ligne) doit être installé en premier pour permettre l'installation du package {robis} depuis GitHub (Sources: https://obis.org/manual/accessr/, https://iobis.github.io/robis/articles/getting-started.html).
2- Puisque nous en sommes à l'installation de package sur le CRAN, allons chercher tous les package dont nous aurons besoin.
```{r setup, include=FALSE}
install.packages("devtools")
install.packages("ggplot2")
install.packages("dplyr")
library(devtools)
```

Lorsque {devtools} est installé, la fonction install_github() peut être utilisée pour installer {robis}:
```{r, include=FALSE}
install_github("iobis/robis")
```

Inclure {robis} et les autres packages que nous allons utiliser dans ce notebook
```{r} 
library(robis)
library(ggplot2)
library(dplyr)
```

Après avoir chargé {robis}, regardons sa documentation:

```{r}
help(package = "robis")
?occurrence 
```

# Aller chercher des occurrences
Aller chercher toutes les occurrences pour un taxon donné (par exemple Pterois volitans) grace à la fonction occurence()

On peut chercher ces occurrences grâce au nom du taxon sous forme de vecteur:

```{r}
ptevol <- occurrence("Pterois volitans")

View(ptevol)
```

On peut également chercher ces occurrences grâce au AphiaID:
```{r}
taxid <- occurrence(taxonid = 293683)

View(taxid)
```

##### Appliquer un filtre de type polygone

La fonction occurence() accepte des paramètres géométriques qui peuvent être utilisés afin de filtrer les occurences en fonction de leur position géographique. Cet argument doit être formatté comme un WKT (well known text representation https://en.wikipedia.org/wiki/Well-known_text_representation_of_geometry). OBIS possède un outil cartographique qui facilite la création de chaine WKT par un simple clique sur une carte (https://obis.org/maptool/). 

Allons voir si nous avons des données en provenance des îles Perhentian et Redang:
```{r}
islands <- occurrence(geometry = "POLYGON ((102.68921 6.05862, 102.57111 5.95346, 103.07785 5.49980, 103.25226 5.62555, 103.07648 5.87970, 102.68921 6.05862))")

View(islands)
```

La fonction map_leaflet() nous permet de créer une carte intéractive simple

```{r islands}
map_leaflet(islands)
```
##### Appliquer un filtre de profondeur

On peut sélectionner les occurrences provenant d'une profondeur ou d'une classe de profondeur ciblée grâce aux paramètres startdepth et endepth. 
Par exemple, on peut retrouver les enregistrement les moins profonds d Hoplostèthes oranges (l hoplostèthe orange, revendu sous le nom empereur, est un poisson vivant dans la zone bathyale et est ciblé par la pêche industrielle) en tapant:
```{r}
roughy_shallow <- occurrence("Hoplostethus atlanticus", enddepth = 400)

map_leaflet(roughy_shallow) 
```

##### Appliquer un filtre de date

De la même manière que pour la profondeur, on peut utiliser la date comme filtre avec les arguments startdate et enddate. 
/!\ Attention aux formats de date à utiliser (aaaa-mm-jj):
```{r}
lionfish_native <- occurrence("Pterois volitans", enddate = "1980-01-01")

map_leaflet(lionfish_native)
```

# Explorer les données d occurences
Coup d'oeil rapide à votre jeu de données

La première chose à faire lors de l'exploration d un jeu de données est de vérifier ses colonnes:
```{r islands}
names(islands)
```

Ensuite, utiliser table() pour créer une table de contingence afin de trouver quelles valeurs sont présentes dans certaines colonnes d'intéret.

```{r islands}
table(islands$phylum)

table(islands$family, islands$phylum)
```

##### Visualiser les occurences en fonction du temps

Il est toujours intéressant de regarder la distribution temporelle des entrées de jeu de données. Afin de les visualiser, il nous faut une colonne contenant les années d'entrée des occurences. Les ocurrences téléchargées depuis le mappeur ou obtenus en utilisant {robis} ont une colonne nommée yearcollected. Si cette variable est inexistante dans votre je de données, vous pour créer une colonne d année en récupérant l information depuis la colonne enventDates en utilisant la fonction  d'analyse de date as.Date(), puis en l extrayant avec la fonction format(). N hésitez pas a utiliser ?as.Date ou ?format pour obtenir plus d information depuis l aide R:

```{r islands}
table(islands$year)
```
Le package {ggplot2} est un superbe outil de visualisation. Nous approfondirons notre voyage dans {ggplot2} plus loin dans ce chapitre. Pour le moment, vérifiez que voua avez bien installé le package puis lancez la commande ci-dessous pour produire un diagramme en barre montrant la distribution des occurences au cours du temps:

```{r islands}
ggplot() + 
 geom_bar(data = islands, stat = "count",aes(x = year, fill = phylum), binwidth = 5) +
 scale_fill_brewer(palette = "Paired") +
 theme(axis.text.x = element_text(angle = 90, vjust = 0.5, hjust=1))
```


##### Liste de contrôle

La fonction checklist() renvoie tous les taxons observés pour un ensemble de filtres.

```{r}
?checklist

checklist("Semelidae")
```

Tout comme la fonction occurrence(), la fonction checklist() accepte les géométries WKT:

```{r}
checklist(geometry = "POLYGON ((2.59689 51.16772, 2.62436 51.14059, 2.76066 51.19225, 2.73216 51.20946, 2.59689 51.16772))")
```


##### Mesures ou faits associés

Le package donne également accès aux entrées MeasurementOrFact associées aux occurences. Pour inclure les données de MeasurementOrFact il faut paramétrer: mof = TRUE dans occurence().
```{r}
occ <- occurrence("Abra tenuis", mof = TRUE)

View(occ)
```
Les données de MeasurementOrFact sont nichées dans occurrence, mais la fonction measurements() permet de les extraire vers leur propre data frame. Utilisez le paramètre fields =  pour indiquer les champs d occurrence  devant être conservés dans la table des mesures.

```{r occ}
mof <- measurements(occ, fields = c("scientificName", "decimalLongitude", "decimalLatitude"))
View(mof)
```


# Traitement des données d occurence

Nous utiliserons le package {dplyr} pour manipuler les données d occurrence résupérées sur OBIS.
```{r}
lag <- occurrence("Lagis")

map_leaflet(lag)

table(lag$species)
```


##### Filtrer

La fonction filter() peut être utilisée pour filtrer les occurrences en se basant sur une ou plusieurs propriétés.
Par exemple, pour garder uniquement les occurences de Lagis australis:
```{r lag}
lagaus <- lag %>% filter(species == "Lagis australis")

map_leaflet(lagaus)

str(lag)
```

Remarquez l opérateur pipe %>% (https://juba.github.io/tidyverse/10-dplyr.html, section 10.3). Avec le pipe l’ordre des opérations correspond à l’ordre naturel de leur exécution, et on n’a pas besoin de créer d’objet intermédiaire ou d emboiter plusieurs fonctions les unes dans les autres (peu lisible).

Voici un autre exemple ou seules les occurences appartenant aux jeux de données du RSMP Baseline Dataset sont sélectionnées:

```{r lag}
rsmp <- lag %>% filter(grepl("RSMP Baseline Dataset", datasetName))

# grepl is used for matching strings

map_leaflet(rsmp)
```
Notez que le champ MeasurementOrFact peut être utilisé comme paramètres de la fonction occurrence. 
Par exemple, nous obtenir uniquement les occurences avec des mesures de biomasses associées:
```{r}
occurrence("Abra tenuis", mof = TRUE, measurementtype = "biomass") %>%
  measurements()
```


##### Sélectionner des colonnes
La fonction select() sélectionne ou déselectionne des colonnes. 
Pour sélectionner uniquement les champs decimalLongitude et decimalLatitude:
```{r lagaus}
lagaus %>% select(decimalLongitude, decimalLatitude)
```
A partir de ce résultat, des coordonnées disctintes peuvent être obtenues en utilisant la fonction distinct():

```{r lagaus}
lagaus %>% select(decimalLongitude, decimalLatitude) %>% distinct()
```

En simplifiant:

```{r lagaus}

lagaus %>% distinct(decimalLongitude, decimalLatitude)
```

Dans l exemple suivant les colonnes decimalLongitude et decimalLatitude sont également sélectionnées, mais en vérifiant les colonnes dont le noms commence par decimal:

```{r lagaus}
lagaus %>% select(starts_with("decimal"))
```

Pour supprimer une colonne, il suffit d ajouter le signe moins devant le nom de la colonne.

##### Summarizing, en français dans le texte

Pour regrouper les données et créer un résumé de statistiques descriptives, on peut utiliser les fonctions group_by() and summarize(). 
Pour regrouper les occurrences par espèces puis compter le nombre d'entrées par groupe et calculer les latitudes et longitudes min, max and median:
```{r lag}
lag %>%
  group_by(species) %>%
  summarize(
    records = n(),
    medlon = round(median(decimalLongitude)),
    medlat = round(median(decimalLatitude)),
    minlon = round(min(decimalLongitude)),
    maxlon = round(max(decimalLongitude)),
    minlat = round(min(decimalLatitude)),
    maxlat = round(max(decimalLatitude))
  )
```
##### Trier

La fonction arrange() permet de trier les données. Les noms de colonnes peuvent être compilés dans desc() pour les trier dans l ordre décroissant. 
Ici on montre 1- les plus récents et 2- les plus vieux enregistrements de jeux de données de Lagis:

```{r lag}
head(lag %>% arrange(eventDate)) %>% select(eventDate, decimalLongitude, decimalLatitude, datasetName)

head(lag %>% arrange(desc(eventDate))) %>% select(eventDate, decimalLongitude, decimalLatitude, datasetName)
```
##### Muter

mutate() est utilisé pour ajouter une colonne.
Pour ajouter une colonne d année basée sur eventDate:

```{r lag}
lag_withyear <-lag %>% mutate(year = format(as.Date(eventDate), "%Y"))  
```
