---
title: "data_qc"
output: html_document
---
# Contrôle de qualité des données avec R
<!-- source: https://obis.org/manual/processing/-->
```{r}
install.packages("devtools")
library(devtools)
install_github("iobis/robis")
install_github("iobis/obistools")
install.packages("ggplot2")
install_github("ropensci/finch")
```

```{r}
library(robis)
library(obistools)
library(ggplot2)
library(finch)
library(obistools)
```

##### Vérifier des points terrestres

Le package {obistools} possède la fonction check_onland() qui vérifie si les coordonnées renvoient à un lieu terrestre. Par défaut, cette fonction utilise un service web. Elle peut être optionellement utilisée hors ligne mais avec une précision moindre.

Allons chercher des occurrences de Madrepora en utilisant {robis}:

```{r}
mad <- occurrence("Madrepora")
map_leaflet(mad)
```
Puis lancez `check_onland()`sur ces données. Par défaut la fonction retourne un data frame contenant toutes les entrées dont les coordonnées sont terrestres (une autre option consiste à retourner un dataframe avec des erreurs):
```{r mad}
land <- check_onland(mad)
map_leaflet(land)
```
Dans certains cas, appliquer un tampon lorsque l'on regarde les entrées terrestres paraît sensé. Ici, nous avons ajouté une zone tampon de 1000 m:

```{r mad}
land_buffer <- check_onland(mad, buffer = 1000)
map_leaflet(land_buffer)
```

Comme attendu, cela retourne des entrées moins erronées.

Nous pouvons maintenant créer une carte affichant les entrées suspectes. En orange par défaut, elles apparaissent en rouge lorsqu'elles sont suspectes, même avec la zone tampon de 1000 m:
```{r land, land_buffer}
world <- map_data("world")
ggplot() +
 geom_polygon(data = world, aes(x = long, y = lat, group = group), fill = "#dddddd") +
 geom_point(data = land, aes(x = decimalLongitude, y = decimalLatitude), color = "#cc3300") +
 geom_point(data = land_buffer, aes(x = decimalLongitude, y = decimalLatitude), color = "#ff9900") + coord_fixed(1)
``` 

##### Correspondance des taxons

{obistools} permet de faire correspondre les taxons avec Worms (World Register of Marine Species) depuis notre environnement R. Illustrons cette fonctionnalité avec le jeu de données du Reef Life Survey publié sur IPT ici.

Premièrement, s assurer que {finch} est chargé puis lire l archive Darwin Core:

```{r}
archive <- dwca_read("http://ipt.iobis.org/obis-env/archive.do?r=rls-subset", read = TRUE) 
occurrence <- archive$data$occurrence.txt
```
Ensuite, on peut commencer la procédure de correspondance des taxons en rentrant les noms scientifiques dans la fonction `match_taxa()`:

```{r occurrence}
names <- match_taxa(occurrence$scientificName)
```

Lorsque la reconnaissance des noms est terminée (cela peut prendre du temps, armez vous de patience), un résumé va s afficher indiquant combien de correspondances de noms ont été résolues et combien ont besoin d être vérifiées à la main:

Tapez info pour afficher les noms ayant besoin d une action manuelle : -y- pour une résolution manuelle et -n- pour sauter cette étape. Après avoir tapé -y-, plusieurs options vous seront présentées pour chaque nom. Choisissez un chiffre ou appuyez sur entré pour sauter cette étape:

Vous obtiendrez finalement un dataframe contenant les noms correpondants, les LSID (identifiants uniques) de WoRMS LSID, et le type de correpondance.
Ajoutés les LSIDs à vos données sources en tant que scientificNameID.

```{r occurrence, names}
occurrence$scientificNameID <- names$scientificNameID
View(names)
```

##### Vérifiez les champs obligatoires

`check_fields()` permet de vérifier si tous les champs rendus obligatoires par OBIS sont present dans la table d occurrence. Si certains sont manquants, ils apparaîtront dans le résultat de la fonction sous forme d un dataframe d erreurs:

```{r}
data <- data.frame(
  occurrenceID = c("1", "2", "3"),
  scientificName = c("Abra alba", NA, ""),
  locality = c("North Sea", "English Channel", "Flemish Banks"),
  minimumDepthInMeters = c("10", "", "5")
)
check_fields(data)
```
## Tracer des points sur une carte

`plot_map()` va générer une carte `ggplot2` d'occurence des entrées, `plot_map_leaflet()` créer une carte intéractive.

```{r}
plot_map(abra, zoom = TRUE)
plot_map_leaflet(abra)
```

##### Vérifier les valeurs de profondeur

{obistools} possède la fonction `check_depth()` https://rdrr.io/github/iobis/obistools/man/check_depth.html, qui utilise le service web xylookup pour identifier les entrées présentant des profondeurs potentiellement problématiques. Plusieurs vérifications sont réalisées par cette fonction:

    colonne de profondeur manquante - missing depth column (warning)
    colonne de profondeur vide -empty depth column (warning)
    valeurs de profondeur non numériques - depth values that can't be converted to numbers (error)
    valeurs au delà de l échelle de la couche bathymétrique - values that are larger than the depth value in the bathymetry layer, after applying the provided depthmargin (error)
    valeurs de profondeur négatives pour les points non terrestres -depth values that are negative for off shore points, after applying the provided shoremargin (error)
    valeurs de profondeur minimum supérieures à la profondeur maximum- minimum depth greater than maximum depth (error)

Dans un premier temps, téléharger des données d occurrences depuis OBIS, puis utiliser `check_depth()` avec le paramètre depthmargin fixé à 10 mètres.
Ce paramètre permet de fixer dans quelle mesure la profondeur donnée peut s'écarter de la bathymétrie des rasters (en mètres) du service web.
```{r}
abrseg <- robis::occurrence("Abra segmentum")
problems <- check_depth(abrseg, depthmargin = 10)
```
Pour tracer les profondeurs échantillonées en fonction de la profondeur du fond-bottom depth, utilisez d abord `lookup_xy()` pour obtenir la bathymetrie pour nos points:

```{r problems}
bathymetry <- lookup_xy(problems, shoredistance = FALSE, grids = TRUE, areas = FALSE)$bathymetry
plot(bathymetry, problems$maximumDepthInMeters) +
abline(0, 1, lty = 2)+
abline(10, 1, col = "red")
plot_map_leaflet(problems)
```
Pour obtenir un rapport des profondeurs il suffit de paramétrer report = TRUE:
```{r}
report <- check_depth(abra, report=T, depthmargin = 50)
head(report)
```
## Vérifier les valeurs aberrantes

`check_outliers_species` et `check_outliers_dataset` utilisent le service web qc-service pour identifier les entrées présentant des valeurs statistiques aberrantes (outliers). Pour les espèces, la vérification des aberrances se fait sur les données environnementales (bathymétrie, température et salinité de surface) et spatiales. Les valeurs aberrantes sont identifiées comme étant tous les poins qui s éloigne de plus de 6 x (écart médian absolu) ou 3 x écart interquartile à la médiane. `check_outliers_species` requiert que le champ scientificNameID soit rempli. Quand l espèce est déjà connue dans OBIS, alors la médiane, l écart médian absolu et l écart interquartile à la médiane de l entrée connue sont utilisés pour comparer la nouvelle espèce rentrée. Pour les jeux de données, seules les valeurs aberrantes spatiales sont identifiées. Les valeurs aberrantes spatiales sont détectées en se basant sur la distance au centroid geographique de tous les coordonnnés uniques. La liste dans le champ supplémentaire du rapport de debbug fournit toutes les statistiques importantes sur lesquelles les analyses de valeurs aberrantes sont basées.
 `report` donne également un aperçu de ces valeurs aberrantes. `plot_outliers(report)` permet de tracer ces dernières.

```{r abra}
report <- check_outliers_dataset(abra, report=T)
head(report)
plot_outliers(report)
?check_outliers_species
```---
title: "data_qc"
output: html_document
---
# Contrôle de qualité des données avec R
<!-- source: https://obis.org/manual/processing/-->
```{r}
install.packages("devtools")
library(devtools)
install_github("iobis/robis")
install_github("iobis/obistools")
install.packages("ggplot2")
install_github("ropensci/finch")
```

```{r}
library(robis)
library(obistools)
library(ggplot2)
library(finch)
library(obistools)
```

##### Vérifier des points terrestres

Le package {obistools} possède la fonction check_onland() qui vérifie si les coordonnées renvoient à un lieu terrestre. Par défaut, cette fonction utilise un service web. Elle peut être optionellement utilisée hors ligne mais avec une précision moindre.

Allons chercher des occurrences de Madrepora en utilisant {robis}:

```{r}
mad <- occurrence("Madrepora")
map_leaflet(mad)
```
Puis lancez `check_onland()`sur ces données. Par défaut la fonction retourne un data frame contenant toutes les entrées dont les coordonnées sont terrestres (une autre option consiste à retourner un dataframe avec des erreurs):
```{r mad}
land <- check_onland(mad)
map_leaflet(land)
```
Dans certains cas, appliquer un tampon lorsque l'on regarde les entrées terrestres parraît sensé. Ici, nous avons ajouté une zone tampon de 1000 m:

```{r mad}
land_buffer <- check_onland(mad, buffer = 1000)
map_leaflet(land_buffer)
```

Comme attendu, cela retourne des entrées moins erronées.

Nous pouvons maintenant créer une carte affichant les entrées suspectes. En orange par défaut, elles apparaissent en rouge lorsqu'elles sont suspectes, même avec la zone tampon de 1000 m:
```{r land, land_buffer}
world <- map_data("world")
ggplot() +
 geom_polygon(data = world, aes(x = long, y = lat, group = group), fill = "#dddddd") +
 geom_point(data = land, aes(x = decimalLongitude, y = decimalLatitude), color = "#cc3300") +
 geom_point(data = land_buffer, aes(x = decimalLongitude, y = decimalLatitude), color = "#ff9900") + coord_fixed(1)
``` 

##### Correspondance des taxons

{obistools} permet de faire correspondre les taxons avec Worms (World Register of Marine Species) depuis notre environnement R. Illustrons cette fonctionnalitéavec le jeu de donnée du Reef Life Survey publié sur IPT ici.

Premièrement, s assurer que {finch} est chargé puis lire l archive Darwin Core:

```{r}
archive <- dwca_read("http://ipt.iobis.org/obis-env/archive.do?r=rls-subset", read = TRUE) 
occurrence <- archive$data$occurrence.txt
```
Ensuite, on peu commencer la procédure de correspondance des taxons en rentrant les noms scientifiques dans la fonction `match_taxa()`:

```{r occurrence}
names <- match_taxa(occurrence$scientificName)
```

Lorsque la reconnaissance des noms est terminée (cela peut prendre du temps, armez vous de patience), un résumé va s afficher indiquant combien de correspondances de noms ont été résolues et combien ont besoin d être vérifiées à la main:

Tapez info pour affichez les noms ayant besoin d une action manuelle : -y- pour une résolution manuelle et -n- pour sauter cette étape. Après avoir tapé -y-, plusieurs options vous seront présentées pour chaque noms. Choisissez un chiffre ou appuyez sur entré pour sauter cette étape:

Vous obtiendrez finalement un dataframe contenant les noms correpondants, les LSID (identifiants uniques) de WoRMS LSID, et le type de correpondance.
Ajoutés les LSIDs à vos données sources en tant que scientificNameID.

```{r occurrence, names}
occurrence$scientificNameID <- names$scientificNameID
View(names)
```

##### Vérifiez les champs obligatoires

`check_fields()` permet de vérifier si tous les champs rendus obligatoires par OBIS sont present dans la table d occurrence. Si certains sont manquants, ils apparaitront dans le résultat de la fonction sous forme d un dataframe d erreurs:

```{r}
data <- data.frame(
  occurrenceID = c("1", "2", "3"),
  scientificName = c("Abra alba", NA, ""),
  locality = c("North Sea", "English Channel", "Flemish Banks"),
  minimumDepthInMeters = c("10", "", "5")
)
check_fields(data)
```
## Tracer des points sur une carte

`plot_map()` va générer une carte `ggplot2` d'occurence des entrées, `plot_map_leaflet()` créer une carte intéractive.

```{r}
plot_map(abra, zoom = TRUE)
plot_map_leaflet(abra)
```

##### Vérifier les valeurs de profondeur

{obistools} possède la fonction `check_depth()` https://rdrr.io/github/iobis/obistools/man/check_depth.html, qui utilise le service web xylookup pour identifier les entrées présentant des profondeurs potentiellement problématiques. Plusieurs vérifications sont réalisées par cette fonction:

    colonne de profondeur manquante - missing depth column (warning)
    colonne de profondeur vide -empty depth column (warning)
    valeurs de profondeur non numériques - depth values that can't be converted to numbers (error)
    valeurs au delà de l échelle de la couche bathymétrique - values that are larger than the depth value in the bathymetry layer, after applying the provided depthmargin (error)
    valeurs de profondeur négatives pour les points non terrestres -depth values that are negative for off shore points, after applying the provided shoremargin (error)
    valeurs de profondeur minimum supérieures à la profondeur maximum- minimum depth greater than maximum depth (error)

Dans un premier temps, téléharger des données d occurrences depuis OBIS, puis utiliser `check_depth()` avec le paramètre depthmargin fixé à 10 mètres.
Ce paramètre permet de fixer dans quelle mesure la profondeur donnée peut s'écarter de la bathymétrie des rasters (en mètres) du service web.
```{r}
abrseg <- robis::occurrence("Abra segmentum")
problems <- check_depth(abrseg, depthmargin = 10)
```
Pour tracer les profondeurs échantillonées en fonction de la profondeur du fond-bottom depth, utilisez d abord `lookup_xy()` pour obtenir la bathymetrie pour nos points:

```{r problems}
bathymetry <- lookup_xy(problems, shoredistance = FALSE, grids = TRUE, areas = FALSE)$bathymetry
plot(bathymetry, problems$maximumDepthInMeters) +
abline(0, 1, lty = 2)+
abline(10, 1, col = "red")
plot_map_leaflet(problems)
```
Pour obtenir un rapport des profondeurs il suffit de paramétrer report = TRUE:
```{r}
report <- check_depth(abra, report=T, depthmargin = 50)
head(report)
```
## Vérifier les valeurs aberrantes

`check_outliers_species` et `check_outliers_dataset` utilise le service web qc-service pour identifier les entrées présentant des valeurs statistiques aberrantes (outliers). Pour les espèces, la vérification des aberrances se fait sur les données environnementales (bathymétrie, température et salinité de surface) et spatiales. Les valeurs aberrantes sont identifiées comme étant tous les poins qui s éloigne de plus de 6 x (écart médian absolu) ou 3 x écart interquartile à la médiane. `check_outliers_species` requiert que le champ scientificNameID soit rempli. Quand l espèce est déjà connue dans OBIS, alors la médiane, l écart médian absolu et l écart interquartile à la médiane de l entrée connue sont utilisés pour comparer la nouvelle espèce rentrée. Pour les jeux de données, seules les valeurs aberrantes spatiales sont identifiées. Les valeurs aberrantes spatiales sont détectées en se basant sur la distance au centroid geographique de tous les coordonnnés uniques. La liste dans le champ supplémentaire du rapport de debbug fournit toutes les statistiques importantes sur lesquelles les analyses de valeurs aberrantes sont basées.
 `report` donne également un aperçu de ces valeurs aberrantes. `plot_outliers(report)` permet de tracer ces dernières.

```{r abra}
report <- check_outliers_dataset(abra, report=T)
head(report)
plot_outliers(report)
?check_outliers_species
```
## Véfifier les champs eventID et parentEventID

`check_eventids()` vérifie si les deux champs `eventID()` et `parentEventID` sont présents dans une table d évènement (event table),et si tous les `parentEventID`ont un  `eventID`correspondant.

```{r}
data <- data.frame(
  eventID = c("a", "b", "c", "d", "e", "f"),
  parentEventID = c("", "", "a", "a", "bb", "b"),
  stringsAsFactors = FALSE
)
check_eventids(data)
```
## Vérifier les eventID dans une extension

`check_extension_eventids()` vérifie si tous les `eventID`dans une extension ont un `eventID`correspondant dans la table principale.

```{r}
event <- data.frame(
  eventID = c("cruise_1", "station_1", "station_2", "sample_1", "sample_2", "sample_3", "sample_4", "subsample_1", "subsample_2"),
  parentEventID = c(NA, "cruise_1", "cruise_1", "station_1", "station_1", "station_2", "station_2", "sample_3", "sample_3"),
  eventDate = c(NA, NA, NA, "2017-01-01", "2017-01-02", "2017-01-03", "2017-01-04", NA, NA),
  decimalLongitude = c(NA, 2.9, 4.7, NA, NA, NA, NA, NA, NA),
  decimalLatitude = c(NA, 54.1, 55.8, NA, NA, NA, NA, NA, NA),
  stringsAsFactors = FALSE
)
occurrence <- data.frame(
  eventID = c("sample_1", "sample_1", "sample_2", "sample_28", "sample_3", "sample_4", "subsample_1", "subsample_1"),
  scientificName = c("Abra alba", "Lanice conchilega", "Pectinaria koreni", "Nephtys hombergii", "Pectinaria koreni", "Amphiura filiformis", "Desmolaimus zeelandicus", "Aponema torosa"),
  stringsAsFactors = FALSE
)
check_extension_eventids(event, occurrence)
```

##### Travailler avec OBIS-ENV-DATA

{obistools} possède des fonctionnalités facilitant le travail avec OBIS-ENV-DATA (c.à.d Event Core + Occurrence Extension + ExtendedMeasurementOrFact Extension).

Premièrement, charger un échantillon de Reef Life Survey depuis l IPT (Integrated Publishing Toolkit):

```{r}
archive <- dwca_read("http://ipt.iobis.org/obis-env/archive.do?r=rls-subset", read = TRUE)
event <- archive$data$event.txt
occurrence <- archive$data$occurrence.txt
mof <- archive$data$extendedmeasurementorfact.txt
```

Vérifier le champ parentEventIDs dans la table des évènements (Event Core)

Utilisez `check_eventids()` pour vérifier si tous les parentEventIDs dans la table des évènements Event Core ont un eventID correpondant. 
Dans l exemple ci-dessous, le jeu de données original est d abord vérifié puis une erreur est introduite et enfin, la donnée est vérifiée à nouveau.

```{r event}
check_eventids(event)
event$parentEventID[event$eventID == "4000691_cryptic"] <- "dummy_1"
check_eventids(event)
```

Vérifier les identifiants des données de la table principale dans le fichier supplémentaire (the extension file)

`check_extension_eventids()` pour vérifier si les identifiants dans le fichier supplémentaire (extension file) ont un eventIDs correpondant dans le fichier d évènement de la table principale (Event Core file). 
Une fois encore dans notre exemple, nous allons vérifier des données dans lesquelles nous avons volontairement introduit une erreur. La fonction retourne une table d erreurs (s il y en a). La champ de paramètre est le nom de la colonne d identifiant dans le fichier supplémentaire:

```{r event, occurrence}
check_extension_eventids(event, occurrence, field = "id")
occurrence$id[occurrence$occurrenceID == "48432"] <- "dummy_2"
check_extension_eventids(event, occurrence, field = "id")
```

##### Flattening occurrences

Sometimes it’s useful to have a flat occurrence table, i.e. a table of occurrences where all the information contained in the related events has been added. For example, all date and location information may be in the Event Core file and not in the Occurrence Extension, but for checking or analyzing your data you may want to have a table with both the date/location information and the scientific names. The field parameter is the column in the extension file which points to the core table:

 first go back to the clean version of the data, then look at the column names before and after flattening:


```{r archive}
event <- archive$data$event.txt
occurrence <- archive$data$occurrence.txt
mof <- archive$data$extendedmeasurementorfact.txt
flat <- flatten_occurrence(event, occurrence, field = "id")
names(occurrence)
names(flat)
```
## Calculer les centroides et les rayon pour les géométries WKT (well known text representation, voir 1_robis_walkthrough.Rmd)

`calculate_centroid()` calcule les centroides et les rayons pour les lignes WKT. Cela sert à alimenter les champs decimalLongitude, decimalLatitude et coordinateUncertaintyInMeters.

```{r}
wkt <- c(
  "POLYGON ((2.53784 51.12421, 2.99377 51.32031, 3.34534 51.39578, 2.82349 51.85614, 2.27417 51.69980, 2.53784 51.12421))",
  "POLYGON ((3.15582 42.23564, 3.13248 42.14202, 3.22037 42.11249, 3.26019 42.21530, 3.15582 42.23564))"
)
calculate_centroid(wkt)
```
## Faire correspondre le nom des colonnes du tableau aux termes Darwin Core (DC)

`map_fields()` change les noms de colonnes pour les termes DC.

```{r}
data <- data.frame(
  id = c("cruise_1", "station_1", "station_2", "sample_1", "sample_2", "sample_3", "sample_4", "subsample_1", "subsample_2"),
  date = c(NA, NA, NA, "2017-01-01", "2017-01-02", "2017-01-03", "2017-01-04", NA, NA),
  locality = rep("North Sea", 9),
  lon = c(NA, 2.9, 4.7, NA, NA, NA, NA, NA, NA),
  lat = c(NA, 54.1, 55.8, NA, NA, NA, NA, NA, NA),
  stringsAsFactors = FALSE
)
mapping <- list(
  decimalLongitude = "lon",
  decimalLatitude = "lat",
  datasetName = "dataset",
  eventID = "id",
  eventDate = "date"
)
map_fields(data, mapping)
```
## Vérifier eventDate

```{r}
data <- data.frame(eventDate = c(
  "2016",
  "2016-01",
  "2016-01-02",
  "2016-01-02 12",
  "2016-01-02 12:34",
  "2016-01-02 12:34:48",
  "2016-01-02T13:00:00+01:00",
  "2016-01-02T13:00:00+0100",
  "2016-01-02T13:00:00+01",
  "2016-01-02T13:00:00Z",
  "2016-01-02 13:00:00/2016-01-02 14:00:00",
  "2016-01-02 13:00:00/14:00:00",
  "2016-01-02/05",
  "2016-01-01 13u40",
  "2016/01/03",
  " ",
  NA
), stringsAsFactors = FALSE)
check_eventdate(data)
```

##### Visualiser la structure du jeu de données
`treeStucture()` provenant de {obistools} génère un arbre simplifié d évènements/occurrences (event/occurrence) montrant la relation entre les différents types d évènements et d occurrences (en se basant sur type et measurementType). Chaque noeud est nommé en se basant sur l eventID ou l occurrenceID de l un des évènements d occurrence de ce type de noeud.

Nottez qu une colonne column est requise dans la table des mesures (measurements table). Dans le jeu de donnée, la colonne supplémentaire pointant vers l entrée de l événement peu avoir un autre nom, assurez vous d ajouter eventID.

```{r}
archive <- finch::dwca_read("http://ipt.iobis.org/obis-env/archive.do?r=nsbs&v=1.6", read = TRUE)
event <- archive$data$event.txt
occurrence <- archive$data$occurrence.txt
emof <- archive$data$extendedmeasurementorfact.txt
emof$eventID <- emof$id # adding eventID
tree <- treeStructure(event, occurrence, emof)
exportTree(tree, "tree.html")
```
## Rapport qualité des données 
<!--not working-->
`report()` ggénère un rapport de qualité simple des données
<!--
```{r}
report(abra)
?report
```
-->
## Recherche XY

`lookup_xy` retourne des informations spatiales basiques pour un ensemble de point donné. 
Pour le moment, trois infos sont retournées: information depuis des vecteurs (areas), information depuis des rasters (grids) and la distance à la côte (shoredistance).

```{r}
xydata <- lookup_xy(abra, shoredistance = TRUE, grids = TRUE, areas = TRUE)
head(xydata)
ggplot(xydata, aes(sssalinity, sstemperature, color=bathymetry)) +
    geom_point(alpha=0.5)
```
## Véfifier les champs eventID et parentEventID

`check_eventids()` vérifie si les deux champs `eventID()` et `parentEventID` sont présents dans une table d événement (event table),et si tous les `parentEventID`ont un  `eventID`correspondant.

```{r}
data <- data.frame(
  eventID = c("a", "b", "c", "d", "e", "f"),
  parentEventID = c("", "", "a", "a", "bb", "b"),
  stringsAsFactors = FALSE
)
check_eventids(data)
```
## Vérifier les eventID dans une extension

`check_extension_eventids()` vérifie si tous les `eventID`dans une extension ont un `eventID`correspondant dans la table principale.

```{r}
event <- data.frame(
  eventID = c("cruise_1", "station_1", "station_2", "sample_1", "sample_2", "sample_3", "sample_4", "subsample_1", "subsample_2"),
  parentEventID = c(NA, "cruise_1", "cruise_1", "station_1", "station_1", "station_2", "station_2", "sample_3", "sample_3"),
  eventDate = c(NA, NA, NA, "2017-01-01", "2017-01-02", "2017-01-03", "2017-01-04", NA, NA),
  decimalLongitude = c(NA, 2.9, 4.7, NA, NA, NA, NA, NA, NA),
  decimalLatitude = c(NA, 54.1, 55.8, NA, NA, NA, NA, NA, NA),
  stringsAsFactors = FALSE
)
occurrence <- data.frame(
  eventID = c("sample_1", "sample_1", "sample_2", "sample_28", "sample_3", "sample_4", "subsample_1", "subsample_1"),
  scientificName = c("Abra alba", "Lanice conchilega", "Pectinaria koreni", "Nephtys hombergii", "Pectinaria koreni", "Amphiura filiformis", "Desmolaimus zeelandicus", "Aponema torosa"),
  stringsAsFactors = FALSE
)
check_extension_eventids(event, occurrence)
```

##### Travailler avec OBIS-ENV-DATA

{obistools} possède des fonctionnalités facilitant le travail avec OBIS-ENV-DATA (c.à.d Event Core + Occurrence Extension + ExtendedMeasurementOrFact Extension).

Premièrement, charger un échantillon de Reef Life Survey depuis l IPT (Integrated Publishing Toolkit):

```{r}
archive <- dwca_read("http://ipt.iobis.org/obis-env/archive.do?r=rls-subset", read = TRUE)
event <- archive$data$event.txt
occurrence <- archive$data$occurrence.txt
mof <- archive$data$extendedmeasurementorfact.txt
---
title: "data_qc"
output: html_document
---
# Contrôle de qualité des données avec R
<!-- source: https://obis.org/manual/processing/-->
```{r}
install.packages("devtools")
library(devtools)
install_github("iobis/robis")
install_github("iobis/obistools")
install.packages("ggplot2")
install_github("ropensci/finch")
```

```{r}
library(robis)
library(obistools)
library(ggplot2)
library(finch)
library(obistools)
```

##### Vérifier des points terrestres

Le package {obistools} possède la fonction check_onland() qui vérifie si les coordonnées renvoient à un lieu terrestre. Par défaut, cette fonction utilise un service web. Elle peut être optionellement utilisée hors ligne mais avec une précision moindre.

Allons chercher des occurrences de Madrepora en utilisant {robis}:

```{r}
mad <- occurrence("Madrepora")
map_leaflet(mad)
```
Puis lancez `check_onland()`sur ces données. Par défaut la fonction retourne un data frame contenant toutes les entrées dont les coordonnées sont terrestres (une autre option consiste à retourner un dataframe avec des erreurs):
```{r mad}
land <- check_onland(mad)
map_leaflet(land)
```
Dans certains cas, appliquer un tampon lorsque l'on regarde les entrées terrestres parraît sensé. Ici, nous avons ajouté une zone tampon de 1000 m:

```{r mad}
land_buffer <- check_onland(mad, buffer = 1000)
map_leaflet(land_buffer)
```

Comme attendu, cela retourne des entrées moins erronées.

Nous pouvons maintenant créer une carte affichant les entrées suspectes. En orange par défaut, elles apparaissent en rouge lorsqu'elles sont suspectes, même avec la zone tampon de 1000 m:
```{r land, land_buffer}
world <- map_data("world")
ggplot() +
 geom_polygon(data = world, aes(x = long, y = lat, group = group), fill = "#dddddd") +
 geom_point(data = land, aes(x = decimalLongitude, y = decimalLatitude), color = "#cc3300") +
 geom_point(data = land_buffer, aes(x = decimalLongitude, y = decimalLatitude), color = "#ff9900") + coord_fixed(1)
``` 

##### Correspondance des taxons

{obistools} permet de faire correspondre les taxons avec Worms (World Register of Marine Species) depuis notre environnement R. Illustrons cette fonctionnalitéavec le jeu de donnée du Reef Life Survey publié sur IPT ici.

Premièrement, s assurer que {finch} est chargé puis lire l archive Darwin Core:

```{r}
archive <- dwca_read("http://ipt.iobis.org/obis-env/archive.do?r=rls-subset", read = TRUE) 
occurrence <- archive$data$occurrence.txt
```
Ensuite, on peu commencer la procédure de correspondance des taxons en rentrant les noms scientifiques dans la fonction `match_taxa()`:

```{r occurrence}
names <- match_taxa(occurrence$scientificName)
```

Lorsque la reconnaissance des noms est terminée (cela peut prendre du temps, armez vous de patience), un résumé va s afficher indiquant combien de correspondances de noms ont été résolues et combien ont besoin d être vérifiées à la main:

Tapez info pour affichez les noms ayant besoin d une action manuelle : -y- pour une résolution manuelle et -n- pour sauter cette étape. Après avoir tapé -y-, plusieurs options vous seront présentées pour chaque noms. Choisissez un chiffre ou appuyez sur entré pour sauter cette étape:

Vous obtiendrez finalement un dataframe contenant les noms correpondants, les LSID (identifiants uniques) de WoRMS LSID, et le type de correpondance.
Ajoutés les LSIDs à vos données sources en tant que scientificNameID.

```{r occurrence, names}
occurrence$scientificNameID <- names$scientificNameID
View(names)
```

##### Vérifiez les champs obligatoires

`check_fields()` permet de vérifier si tous les champs rendus obligatoires par OBIS sont present dans la table d occurrence. Si certains sont manquants, ils apparaitront dans le résultat de la fonction sous forme d un dataframe d erreurs:

```{r}
data <- data.frame(
  occurrenceID = c("1", "2", "3"),
  scientificName = c("Abra alba", NA, ""),
  locality = c("North Sea", "English Channel", "Flemish Banks"),
  minimumDepthInMeters = c("10", "", "5")
)
check_fields(data)
```
## Tracer des points sur une carte

`plot_map()` va générer une carte `ggplot2` d'occurence des entrées, `plot_map_leaflet()` créer une carte intéractive.

```{r}
plot_map(abra, zoom = TRUE)
plot_map_leaflet(abra)
```

##### Vérifier les valeurs de profondeur

{obistools} possède la fonction `check_depth()` https://rdrr.io/github/iobis/obistools/man/check_depth.html, qui utilise le service web xylookup pour identifier les entrées présentant des profondeurs potentiellement problématiques. Plusieurs vérifications sont réalisées par cette fonction:

    colonne de profondeur manquante - missing depth column (warning)
    colonne de profondeur vide -empty depth column (warning)
    valeurs de profondeur non numériques - depth values that can't be converted to numbers (error)
    valeurs au delà de l échelle de la couche bathymétrique - values that are larger than the depth value in the bathymetry layer, after applying the provided depthmargin (error)
    valeurs de profondeur négatives pour les points non terrestres -depth values that are negative for off shore points, after applying the provided shoremargin (error)
    valeurs de profondeur minimum supérieures à la profondeur maximum- minimum depth greater than maximum depth (error)

Dans un premier temps, téléharger des données d occurrences depuis OBIS, puis utiliser `check_depth()` avec le paramètre depthmargin fixé à 10 mètres.
Ce paramètre permet de fixer dans quelle mesure la profondeur donnée peut s'écarter de la bathymétrie des rasters (en mètres) du service web.
```{r}
abrseg <- robis::occurrence("Abra segmentum")
problems <- check_depth(abrseg, depthmargin = 10)
```
Pour tracer les profondeurs échantillonées en fonction de la profondeur du fond-bottom depth, utilisez d abord `lookup_xy()` pour obtenir la bathymetrie pour nos points:

```{r problems}
bathymetry <- lookup_xy(problems, shoredistance = FALSE, grids = TRUE, areas = FALSE)$bathymetry
plot(bathymetry, problems$maximumDepthInMeters) +
abline(0, 1, lty = 2)+
abline(10, 1, col = "red")
plot_map_leaflet(problems)
```
Pour obtenir un rapport des profondeurs il suffit de paramétrer report = TRUE:
```{r}
report <- check_depth(abra, report=T, depthmargin = 50)
head(report)
```
## Vérifier les valeurs aberrantes

`check_outliers_species` et `check_outliers_dataset` utilise le service web qc-service pour identifier les entrées présentant des valeurs statistiques aberrantes (outliers). Pour les espèces, la vérification des aberrances se fait sur les données environnementales (bathymétrie, température et salinité de surface) et spatiales. Les valeurs aberrantes sont identifiées comme étant tous les poins qui s éloigne de plus de 6 x (écart médian absolu) ou 3 x écart interquartile à la médiane. `check_outliers_species` requiert que le champ scientificNameID soit rempli. Quand l espèce est déjà connue dans OBIS, alors la médiane, l écart médian absolu et l écart interquartile à la médiane de l entrée connue sont utilisés pour comparer la nouvelle espèce rentrée. Pour les jeux de données, seules les valeurs aberrantes spatiales sont identifiées. Les valeurs aberrantes spatiales sont détectées en se basant sur la distance au centroid geographique de tous les coordonnnés uniques. La liste dans le champ supplémentaire du rapport de debbug fournit toutes les statistiques importantes sur lesquelles les analyses de valeurs aberrantes sont basées.
 `report` donne également un aperçu de ces valeurs aberrantes. `plot_outliers(report)` permet de tracer ces dernières.

```{r abra}
report <- check_outliers_dataset(abra, report=T)
head(report)
plot_outliers(report)
?check_outliers_species
```
## Véfifier les champs eventID et parentEventID

`check_eventids()` vérifie si les deux champs `eventID()` et `parentEventID` sont présents dans une table d évènement (event table),et si tous les `parentEventID`ont un  `eventID`correspondant.

```{r}
data <- data.frame(
  eventID = c("a", "b", "c", "d", "e", "f"),
  parentEventID = c("", "", "a", "a", "bb", "b"),
  stringsAsFactors = FALSE
)
check_eventids(data)
```
## Vérifier les eventID dans une extension

`check_extension_eventids()` vérifie si tous les `eventID`dans une extension ont un `eventID`correspondant dans la table principale.

```{r}
event <- data.frame(
  eventID = c("cruise_1", "station_1", "station_2", "sample_1", "sample_2", "sample_3", "sample_4", "subsample_1", "subsample_2"),
  parentEventID = c(NA, "cruise_1", "cruise_1", "station_1", "station_1", "station_2", "station_2", "sample_3", "sample_3"),
  eventDate = c(NA, NA, NA, "2017-01-01", "2017-01-02", "2017-01-03", "2017-01-04", NA, NA),
  decimalLongitude = c(NA, 2.9, 4.7, NA, NA, NA, NA, NA, NA),
  decimalLatitude = c(NA, 54.1, 55.8, NA, NA, NA, NA, NA, NA),
  stringsAsFactors = FALSE
)
occurrence <- data.frame(
  eventID = c("sample_1", "sample_1", "sample_2", "sample_28", "sample_3", "sample_4", "subsample_1", "subsample_1"),
  scientificName = c("Abra alba", "Lanice conchilega", "Pectinaria koreni", "Nephtys hombergii", "Pectinaria koreni", "Amphiura filiformis", "Desmolaimus zeelandicus", "Aponema torosa"),
  stringsAsFactors = FALSE
)
check_extension_eventids(event, occurrence)
```

##### Travailler avec OBIS-ENV-DATA

{obistools} possède des fonctionnalités facilitant le travail avec OBIS-ENV-DATA (c.à.d Event Core + Occurrence Extension + ExtendedMeasurementOrFact Extension).

Premièrement, charger un échantillon de Reef Life Survey depuis l IPT (Integrated Publishing Toolkit):

```{r}
archive <- dwca_read("http://ipt.iobis.org/obis-env/archive.do?r=rls-subset", read = TRUE)
event <- archive$data$event.txt
occurrence <- archive$data$occurrence.txt
mof <- archive$data$extendedmeasurementorfact.txt
```

Vérifier le champ parentEventIDs dans la table des évènements (Event Core)

Utilisez `check_eventids()` pour vérifier si tous les parentEventIDs dans la table des évènements Event Core ont un eventID correpondant. 
Dans l exemple ci-dessous, le jeu de données original est d abord vérifié puis une erreur est introduite et enfin, la donnée est vérifiée à nouveau.

```{r event}
check_eventids(event)
event$parentEventID[event$eventID == "4000691_cryptic"] <- "dummy_1"
check_eventids(event)
```

Vérifier les identifiants des données de la table principale dans le fichier supplémentaire (the extension file)

`check_extension_eventids()` pour vérifier si les identifiants dans le fichier supplémentaire (extension file) ont un eventIDs correpondant dans le fichier d évènement de la table principale (Event Core file). 
Une fois encore dans notre exemple, nous allons vérifier des données dans lesquelles nous avons volontairement introduit une erreur. La fonction retourne une table d erreurs (s il y en a). La champ de paramètre est le nom de la colonne d identifiant dans le fichier supplémentaire:

```{r event, occurrence}
check_extension_eventids(event, occurrence, field = "id")
occurrence$id[occurrence$occurrenceID == "48432"] <- "dummy_2"
check_extension_eventids(event, occurrence, field = "id")
```

##### Flattening occurrences

Sometimes it’s useful to have a flat occurrence table, i.e. a table of occurrences where all the information contained in the related events has been added. For example, all date and location information may be in the Event Core file and not in the Occurrence Extension, but for checking or analyzing your data you may want to have a table with both the date/location information and the scientific names. The field parameter is the column in the extension file which points to the core table:

 first go back to the clean version of the data, then look at the column names before and after flattening:


```{r archive}
event <- archive$data$event.txt
occurrence <- archive$data$occurrence.txt
mof <- archive$data$extendedmeasurementorfact.txt
flat <- flatten_occurrence(event, occurrence, field = "id")
names(occurrence)
names(flat)
```
## Calculer les centroides et les rayon pour les géométries WKT (well known text representation, voir 1_robis_walkthrough.Rmd)

`calculate_centroid()` calcule les centroides et les rayons pour les lignes WKT. Cela sert à alimenter les champs decimalLongitude, decimalLatitude et coordinateUncertaintyInMeters.

```{r}
wkt <- c(
  "POLYGON ((2.53784 51.12421, 2.99377 51.32031, 3.34534 51.39578, 2.82349 51.85614, 2.27417 51.69980, 2.53784 51.12421))",
  "POLYGON ((3.15582 42.23564, 3.13248 42.14202, 3.22037 42.11249, 3.26019 42.21530, 3.15582 42.23564))"
)
calculate_centroid(wkt)
```
## Faire correspondre le nom des colonnes du tableau aux termes Darwin Core (DC)

`map_fields()` change les noms de colonnes pour les termes DC.

```{r}
data <- data.frame(
  id = c("cruise_1", "station_1", "station_2", "sample_1", "sample_2", "sample_3", "sample_4", "subsample_1", "subsample_2"),
  date = c(NA, NA, NA, "2017-01-01", "2017-01-02", "2017-01-03", "2017-01-04", NA, NA),
  locality = rep("North Sea", 9),
  lon = c(NA, 2.9, 4.7, NA, NA, NA, NA, NA, NA),
  lat = c(NA, 54.1, 55.8, NA, NA, NA, NA, NA, NA),
  stringsAsFactors = FALSE
)
mapping <- list(
  decimalLongitude = "lon",
  decimalLatitude = "lat",
  datasetName = "dataset",
  eventID = "id",
  eventDate = "date"
)
map_fields(data, mapping)
```
## Vérifier eventDate

```{r}
data <- data.frame(eventDate = c(
  "2016",
  "2016-01",
  "2016-01-02",
  "2016-01-02 12",
  "2016-01-02 12:34",
  "2016-01-02 12:34:48",
  "2016-01-02T13:00:00+01:00",
  "2016-01-02T13:00:00+0100",
  "2016-01-02T13:00:00+01",
  "2016-01-02T13:00:00Z",
  "2016-01-02 13:00:00/2016-01-02 14:00:00",
  "2016-01-02 13:00:00/14:00:00",
  "2016-01-02/05",
  "2016-01-01 13u40",
  "2016/01/03",
  " ",
  NA
), stringsAsFactors = FALSE)
check_eventdate(data)
```

##### Visualiser la structure du jeu de données
`treeStucture()` provenant de {obistools} génère un arbre simplifié d évènements/occurrences (event/occurrence) montrant la relation entre les différents types d évènements et d occurrences (en se basant sur type et measurementType). Chaque noeud est nommé en se basant sur l eventID ou l occurrenceID de l un des évènements d occurrence de ce type de noeud.

Nottez qu une colonne column est requise dans la table des mesures (measurements table). Dans le jeu de donnée, la colonne supplémentaire pointant vers l entrée de l événement peu avoir un autre nom, assurez vous d ajouter eventID.

```{r}
archive <- finch::dwca_read("http://ipt.iobis.org/obis-env/archive.do?r=nsbs&v=1.6", read = TRUE)
event <- archive$data$event.txt
occurrence <- archive$data$occurrence.txt
emof <- archive$data$extendedmeasurementorfact.txt
emof$eventID <- emof$id # adding eventID
tree <- treeStructure(event, occurrence, emof)
exportTree(tree, "tree.html")
```
## Rapport qualité des données ---
title: "data_qc"
output: html_document
---
# Contrôle de qualité des données avec R
<!-- source: https://obis.org/manual/processing/-->
```{r}
install.packages("devtools")
library(devtools)
install_github("iobis/robis")
install_github("iobis/obistools")
install.packages("ggplot2")
install_github("ropensci/finch")
```

```{r}
library(robis)
library(obistools)
library(ggplot2)
library(finch)
library(obistools)
```

##### Vérifier des points terrestres

Le package {obistools} possède la fonction check_onland() qui vérifie si les coordonnées renvoient à un lieu terrestre. Par défaut, cette fonction utilise un service web. Elle peut être optionellement utilisée hors ligne mais avec une précision moindre.

Allons chercher des occurrences de Madrepora en utilisant {robis}:

```{r}
mad <- occurrence("Madrepora")
map_leaflet(mad)
```
Puis lancez `check_onland()`sur ces données. Par défaut la fonction retourne un data frame contenant toutes les entrées dont les coordonnées sont terrestres (une autre option consiste à retourner un dataframe avec des erreurs):
```{r mad}
land <- check_onland(mad)
map_leaflet(land)
```
Dans certains cas, appliquer un tampon lorsque l'on regarde les entrées terrestres parraît sensé. Ici, nous avons ajouté une zone tampon de 1000 m:

```{r mad}
land_buffer <- check_onland(mad, buffer = 1000)
map_leaflet(land_buffer)
```

Comme attendu, cela retourne des entrées moins erronées.

Nous pouvons maintenant créer une carte affichant les entrées suspectes. En orange par défaut, elles apparaissent en rouge lorsqu'elles sont suspectes, même avec la zone tampon de 1000 m:
```{r land, land_buffer}
world <- map_data("world")
ggplot() +
 geom_polygon(data = world, aes(x = long, y = lat, group = group), fill = "#dddddd") +
 geom_point(data = land, aes(x = decimalLongitude, y = decimalLatitude), color = "#cc3300") +
 geom_point(data = land_buffer, aes(x = decimalLongitude, y = decimalLatitude), color = "#ff9900") + coord_fixed(1)
``` 

##### Correspondance des taxons

{obistools} permet de faire correspondre les taxons avec Worms (World Register of Marine Species) depuis notre environnement R. Illustrons cette fonctionnalitéavec le jeu de donnée du Reef Life Survey publié sur IPT ici.

Premièrement, s assurer que {finch} est chargé puis lire l archive Darwin Core:

```{r}
archive <- dwca_read("http://ipt.iobis.org/obis-env/archive.do?r=rls-subset", read = TRUE) 
occurrence <- archive$data$occurrence.txt
```
Ensuite, on peu commencer la procédure de correspondance des taxons en rentrant les noms scientifiques dans la fonction `match_taxa()`:

```{r occurrence}
names <- match_taxa(occurrence$scientificName)
```

Lorsque la reconnaissance des noms est terminée (cela peut prendre du temps, armez vous de patience), un résumé va s afficher indiquant combien de correspondances de noms ont été résolues et combien ont besoin d être vérifiées à la main:

Tapez info pour affichez les noms ayant besoin d une action manuelle : -y- pour une résolution manuelle et -n- pour sauter cette étape. Après avoir tapé -y-, plusieurs options vous seront présentées pour chaque noms. Choisissez un chiffre ou appuyez sur entré pour sauter cette étape:

Vous obtiendrez finalement un dataframe contenant les noms correpondants, les LSID (identifiants uniques) de WoRMS LSID, et le type de correpondance.
Ajoutés les LSIDs à vos données sources en tant que scientificNameID.

```{r occurrence, names}
occurrence$scientificNameID <- names$scientificNameID
View(names)
```

##### Vérifiez les champs obligatoires

`check_fields()` permet de vérifier si tous les champs rendus obligatoires par OBIS sont present dans la table d occurrence. Si certains sont manquants, ils apparaitront dans le résultat de la fonction sous forme d un dataframe d erreurs:

```{r}
data <- data.frame(
  occurrenceID = c("1", "2", "3"),
  scientificName = c("Abra alba", NA, ""),
  locality = c("North Sea", "English Channel", "Flemish Banks"),
  minimumDepthInMeters = c("10", "", "5")
)
check_fields(data)
```
## Tracer des points sur une carte

`plot_map()` va générer une carte `ggplot2` d'occurence des entrées, `plot_map_leaflet()` créer une carte intéractive.

```{r}
plot_map(abra, zoom = TRUE)
plot_map_leaflet(abra)
```

##### Vérifier les valeurs de profondeur

{obistools} possède la fonction `check_depth()` https://rdrr.io/github/iobis/obistools/man/check_depth.html, qui utilise le service web xylookup pour identifier les entrées présentant des profondeurs potentiellement problématiques. Plusieurs vérifications sont réalisées par cette fonction:

    colonne de profondeur manquante - missing depth column (warning)
    colonne de profondeur vide -empty depth column (warning)
    valeurs de profondeur non numériques - depth values that can't be converted to numbers (error)
    valeurs au delà de l échelle de la couche bathymétrique - values that are larger than the depth value in the bathymetry layer, after applying the provided depthmargin (error)
    valeurs de profondeur négatives pour les points non terrestres -depth values that are negative for off shore points, after applying the provided shoremargin (error)
    valeurs de profondeur minimum supérieures à la profondeur maximum- minimum depth greater than maximum depth (error)

Dans un premier temps, téléharger des données d occurrences depuis OBIS, puis utiliser `check_depth()` avec le paramètre depthmargin fixé à 10 mètres.
Ce paramètre permet de fixer dans quelle mesure la profondeur donnée peut s'écarter de la bathymétrie des rasters (en mètres) du service web.
```{r}
abrseg <- robis::occurrence("Abra segmentum")
problems <- check_depth(abrseg, depthmargin = 10)
```
Pour tracer les profondeurs échantillonées en fonction de la profondeur du fond-bottom depth, utilisez d abord `lookup_xy()` pour obtenir la bathymetrie pour nos points:

```{r problems}
bathymetry <- lookup_xy(problems, shoredistance = FALSE, grids = TRUE, areas = FALSE)$bathymetry
plot(bathymetry, problems$maximumDepthInMeters) +
abline(0, 1, lty = 2)+
abline(10, 1, col = "red")
plot_map_leaflet(problems)
```
Pour obtenir un rapport des profondeurs il suffit de paramétrer report = TRUE:
```{r}
report <- check_depth(abra, report=T, depthmargin = 50)
head(report)
```
## Vérifier les valeurs aberrantes

`check_outliers_species` et `check_outliers_dataset` utilise le service web qc-service pour identifier les entrées présentant des valeurs statistiques aberrantes (outliers). Pour les espèces, la vérification des aberrances se fait sur les données environnementales (bathymétrie, température et salinité de surface) et spatiales. Les valeurs aberrantes sont identifiées comme étant tous les poins qui s éloigne de plus de 6 x (écart médian absolu) ou 3 x écart interquartile à la médiane. `check_outliers_species` requiert que le champ scientificNameID soit rempli. Quand l espèce est déjà connue dans OBIS, alors la médiane, l écart médian absolu et l écart interquartile à la médiane de l entrée connue sont utilisés pour comparer la nouvelle espèce rentrée. Pour les jeux de données, seules les valeurs aberrantes spatiales sont identifiées. Les valeurs aberrantes spatiales sont détectées en se basant sur la distance au centroid geographique de tous les coordonnnés uniques. La liste dans le champ supplémentaire du rapport de debbug fournit toutes les statistiques importantes sur lesquelles les analyses de valeurs aberrantes sont basées.
 `report` donne également un aperçu de ces valeurs aberrantes. `plot_outliers(report)` permet de tracer ces dernières.

```{r abra}
report <- check_outliers_dataset(abra, report=T)
head(report)
plot_outliers(report)
?check_outliers_species
```
## Véfifier les champs eventID et parentEventID

`check_eventids()` vérifie si les deux champs `eventID()` et `parentEventID` sont présents dans une table d évènement (event table),et si tous les `parentEventID`ont un  `eventID`correspondant.

```{r}
data <- data.frame(
  eventID = c("a", "b", "c", "d", "e", "f"),
  parentEventID = c("", "", "a", "a", "bb", "b"),
  stringsAsFactors = FALSE
)
check_eventids(data)
```
## Vérifier les eventID dans une extension

`check_extension_eventids()` vérifie si tous les `eventID`dans une extension ont un `eventID`correspondant dans la table principale.

```{r}
event <- data.frame(
  eventID = c("cruise_1", "station_1", "station_2", "sample_1", "sample_2", "sample_3", "sample_4", "subsample_1", "subsample_2"),
  parentEventID = c(NA, "cruise_1", "cruise_1", "station_1", "station_1", "station_2", "station_2", "sample_3", "sample_3"),
  eventDate = c(NA, NA, NA, "2017-01-01", "2017-01-02", "2017-01-03", "2017-01-04", NA, NA),
  decimalLongitude = c(NA, 2.9, 4.7, NA, NA, NA, NA, NA, NA),
  decimalLatitude = c(NA, 54.1, 55.8, NA, NA, NA, NA, NA, NA),
  stringsAsFactors = FALSE
)
occurrence <- data.frame(
  eventID = c("sample_1", "sample_1", "sample_2", "sample_28", "sample_3", "sample_4", "subsample_1", "subsample_1"),
  scientificName = c("Abra alba", "Lanice conchilega", "Pectinaria koreni", "Nephtys hombergii", "Pectinaria koreni", "Amphiura filiformis", "Desmolaimus zeelandicus", "Aponema torosa"),
  stringsAsFactors = FALSE
)
check_extension_eventids(event, occurrence)
```

##### Travailler avec OBIS-ENV-DATA

{obistools} possède des fonctionnalités facilitant le travail avec OBIS-ENV-DATA (c.à.d Event Core + Occurrence Extension + ExtendedMeasurementOrFact Extension).

Premièrement, charger un échantillon de Reef Life Survey depuis l IPT (Integrated Publishing Toolkit):

```{r}
archive <- dwca_read("http://ipt.iobis.org/obis-env/archive.do?r=rls-subset", read = TRUE)
event <- archive$data$event.txt
occurrence <- archive$data$occurrence.txt
mof <- archive$data$extendedmeasurementorfact.txt
```

Vérifier le champ parentEventIDs dans la table des évènements (Event Core)

Utilisez `check_eventids()` pour vérifier si tous les parentEventIDs dans la table des évènements Event Core ont un eventID correpondant. 
Dans l exemple ci-dessous, le jeu de données original est d abord vérifié puis une erreur est introduite et enfin, la donnée est vérifiée à nouveau.

```{r event}
check_eventids(event)
event$parentEventID[event$eventID == "4000691_cryptic"] <- "dummy_1"
check_eventids(event)
```

Vérifier les identifiants des données de la table principale dans le fichier supplémentaire (the extension file)

`check_extension_eventids()` pour vérifier si les identifiants dans le fichier supplémentaire (extension file) ont un eventIDs correpondant dans le fichier d évènement de la table principale (Event Core file). 
Une fois encore dans notre exemple, nous allons vérifier des données dans lesquelles nous avons volontairement introduit une erreur. La fonction retourne une table d erreurs (s il y en a). La champ de paramètre est le nom de la colonne d identifiant dans le fichier supplémentaire:

```{r event, occurrence}
check_extension_eventids(event, occurrence, field = "id")
occurrence$id[occurrence$occurrenceID == "48432"] <- "dummy_2"
check_extension_eventids(event, occurrence, field = "id")
```

##### Dénormaliser/aplatir les occurrences

Il est parfois utile d'avoir une table des occurrences platte/dénormalisée (en opposition à la normalisation qui est le processus conduisant à la fragmentation des données dans plusieurs tables, la dénormalisation est par définition facteur de redondance). Cela pourrait consister à créer une nouvelle table des occurrences où l on ajouterai toute l information contenue dans la table des évènements reliée. P. ex. toutes les informations de date et de localisation présentes dans le fichier des événements pourrait ne pas apparaître dans le supplément des occurrences. Cependant, ces informations seraient utiles à la vérification et à l analyse des données. Ainsi, il serait intéressant d avoir en une seule et même table les infos de date, localisation et noms scientifiques. Le paramètre field =, est la colonne du fichier supplémentaire qui pointe vers la table principale:

 D abord, retournez a une version clean des données puis regardez la colonne des noms avant et après le processus de dénormalisation (flattening).

```{r archive}
event <- archive$data$event.txt
occurrence <- archive$data$occurrence.txt
mof <- archive$data$extendedmeasurementorfact.txt
flat <- flatten_occurrence(event, occurrence, field = "id")
names(occurrence)
names(flat)
```
## Calculer les centroides et les rayon pour les géométries WKT (well known text representation, voir 1_robis_walkthrough.Rmd)

`calculate_centroid()` calcule les centroides et les rayons pour les lignes WKT. Cela sert à alimenter les champs decimalLongitude, decimalLatitude et coordinateUncertaintyInMeters.

```{r}
wkt <- c(
  "POLYGON ((2.53784 51.12421, 2.99377 51.32031, 3.34534 51.39578, 2.82349 51.85614, 2.27417 51.69980, 2.53784 51.12421))",
  "POLYGON ((3.15582 42.23564, 3.13248 42.14202, 3.22037 42.11249, 3.26019 42.21530, 3.15582 42.23564))"
)
calculate_centroid(wkt)
```
## Faire correspondre le nom des colonnes du tableau aux termes Darwin Core (DC)

`map_fields()` change les noms de colonnes pour les termes DC.

```{r}
data <- data.frame(
  id = c("cruise_1", "station_1", "station_2", "sample_1", "sample_2", "sample_3", "sample_4", "subsample_1", "subsample_2"),
  date = c(NA, NA, NA, "2017-01-01", "2017-01-02", "2017-01-03", "2017-01-04", NA, NA),
  locality = rep("North Sea", 9),
  lon = c(NA, 2.9, 4.7, NA, NA, NA, NA, NA, NA),
  lat = c(NA, 54.1, 55.8, NA, NA, NA, NA, NA, NA),
  stringsAsFactors = FALSE
)
mapping <- list(
  decimalLongitude = "lon",
  decimalLatitude = "lat",
  datasetName = "dataset",
  eventID = "id",
  eventDate = "date"
)
map_fields(data, mapping)
```
## Vérifier eventDate

```{r}
data <- data.frame(eventDate = c(
  "2016",
  "2016-01",
  "2016-01-02",
  "2016-01-02 12",
  "2016-01-02 12:34",
  "2016-01-02 12:34:48",
  "2016-01-02T13:00:00+01:00",
  "2016-01-02T13:00:00+0100",
  "2016-01-02T13:00:00+01",
  "2016-01-02T13:00:00Z",
  "2016-01-02 13:00:00/2016-01-02 14:00:00",
  "2016-01-02 13:00:00/14:00:00",
  "2016-01-02/05",
  "2016-01-01 13u40",
  "2016/01/03",
  " ",
  NA
), stringsAsFactors = FALSE)
check_eventdate(data)
```

##### Visualiser la structure du jeu de données
`treeStucture()` provenant de {obistools} génère un arbre simplifié d évènements/occurrences (event/occurrence) montrant la relation entre les différents types d évènements et d occurrences (en se basant sur type et measurementType). Chaque noeud est nommé en se basant sur l eventID ou l occurrenceID de l un des évènements d occurrence de ce type de noeud.

Nottez qu une colonne column est requise dans la table des mesures (measurements table). Dans le jeu de donnée, la colonne supplémentaire pointant vers l entrée de l événement peu avoir un autre nom, assurez vous d ajouter eventID.

```{r}
archive <- finch::dwca_read("http://ipt.iobis.org/obis-env/archive.do?r=nsbs&v=1.6", read = TRUE)
event <- archive$data$event.txt
occurrence <- archive$data$occurrence.txt
emof <- archive$data$extendedmeasurementorfact.txt
emof$eventID <- emof$id # adding eventID
tree <- treeStructure(event, occurrence, emof)
exportTree(tree, "tree.html")
```
## Rapport qualité des données 
<!--not working-->
`report()` ggénère un rapport de qualité simple des données
<!--
```{r}
report(abra)
?report
```
-->
## Recherche XY

`lookup_xy` retourne des informations spatiales basiques pour un ensemble de point donné. 
Pour le moment, trois infos sont retournées: information depuis des vecteurs (areas), information depuis des rasters (grids) and la distance à la côte (shoredistance).

```{r}
xydata <- lookup_xy(abra, shoredistance = TRUE, grids = TRUE, areas = TRUE)
head(xydata)
ggplot(xydata, aes(sssalinity, sstemperature, color=bathymetry)) +
    geom_point(alpha=0.5)
```
<!--not working-->
`report()` ggénère un rapport de qualité simple des données
<!--
```{r}
report(abra)
?report
```
-->
## Recherche XY

`lookup_xy` retourne des informations spatiales basiques pour un ensemble de point donné. 
Pour le moment, trois infos sont retournées: information depuis des vecteurs (areas), information depuis des rasters (grids) and la distance à la côte (shoredistance).

```{r}
xydata <- lookup_xy(abra, shoredistance = TRUE, grids = TRUE, areas = TRUE)
head(xydata)
ggplot(xydata, aes(sssalinity, sstemperature, color=bathymetry)) +
    geom_point(alpha=0.5)
```
```
Vérifier le champ parentEventIDs dans la table des événements (Event Core)
Utilisez `check_eventids()` pour vérifier si tous les parentEventIDs dans la table des événements Event Core ont un eventID correpondant. 
Dans l exemple ci-dessous, le jeu de données original est d abord vérifié puis une erreur est introduite et enfin, la donnée est vérifiée à nouveau.
```{r event}
check_eventids(event)
event$parentEventID[event$eventID == "4000691_cryptic"] <- "dummy_1"
check_eventids(event)
```

Vérifier les identifiants des données de la table principale dans le fichier supplémentaire (the extension file)

`check_extension_eventids()` pour vérifier si les identifiants dans le fichier supplémentaire (extension file) ont un eventIDs correpondant dans le fichier d événement de la table principale (Event Core file). 
Une fois encore dans notre exemple, nous allons vérifier des données dans lesquelles nous avons volontairement introduit une erreur. La fonction retourne une table d erreurs (s il y en a). La champ de paramètre est le nom de la colonne d identifiant dans le fichier supplémentaire:

```{r event, occurrence}
check_extension_eventids(event, occurrence, field = "id")
occurrence$id[occurrence$occurrenceID == "48432"] <- "dummy_2"
check_extension_eventids(event, occurrence, field = "id")
```

##### Flattening occurrences

Sometimes it’s useful to have a flat occurrence table, i.e. a table of occurrences where all the information contained in the related events has been added. For example, all date and location information may be in the Event Core file and not in the Occurrence Extension, but for checking or analyzing your data you may want to have a table with both the date/location information and the scientific names. The field parameter is the column in the extension file which points to the core table:

 first go back to the clean version of the data, then look at the column names before and after flattening:


```{r archive}
event <- archive$data$event.txt
occurrence <- archive$data$occurrence.txt
mof <- archive$data$extendedmeasurementorfact.txt
flat <- flatten_occurrence(event, occurrence, field = "id")
names(occurrence)
names(flat)
```
## Calculer les centroides et les rayon pour les géométries WKT (well known text representation, voir 1_robis_walkthrough.Rmd)

`calculate_centroid()` calcule les centroides et les rayons pour les lignes WKT. Cela sert à alimenter les champs decimalLongitude, decimalLatitude et coordinateUncertaintyInMeters.

```{r}
wkt <- c(
  "POLYGON ((2.53784 51.12421, 2.99377 51.32031, 3.34534 51.39578, 2.82349 51.85614, 2.27417 51.69980, 2.53784 51.12421))",
  "POLYGON ((3.15582 42.23564, 3.13248 42.14202, 3.22037 42.11249, 3.26019 42.21530, 3.15582 42.23564))"
)
calculate_centroid(wkt)
```
## Faire correspondre le nom des colonnes du tableau aux termes Darwin Core (DC)

`map_fields()` change les noms de colonnes pour les termes DC.

```{r}
data <- data.frame(
  id = c("cruise_1", "station_1", "station_2", "sample_1", "sample_2", "sample_3", "sample_4", "subsample_1", "subsample_2"),
  date = c(NA, NA, NA, "2017-01-01", "2017-01-02", "2017-01-03", "2017-01-04", NA, NA),
  locality = rep("North Sea", 9),
  lon = c(NA, 2.9, 4.7, NA, NA, NA, NA, NA, NA),
  lat = c(NA, 54.1, 55.8, NA, NA, NA, NA, NA, NA),
  stringsAsFactors = FALSE
)
mapping <- list(
  decimalLongitude = "lon",
  decimalLatitude = "lat",
  datasetName = "dataset",
  eventID = "id",
  eventDate = "date"
)
map_fields(data, mapping)
```
## Vérifier eventDate

```{r}
data <- data.frame(eventDate = c(
  "2016",
  "2016-01",
  "2016-01-02",
  "2016-01-02 12",
  "2016-01-02 12:34",
  "2016-01-02 12:34:48",
  "2016-01-02T13:00:00+01:00",
  "2016-01-02T13:00:00+0100",
  "2016-01-02T13:00:00+01",
  "2016-01-02T13:00:00Z",
  "2016-01-02 13:00:00/2016-01-02 14:00:00",
  "2016-01-02 13:00:00/14:00:00",
  "2016-01-02/05",
  "2016-01-01 13u40",
  "2016/01/03",
  " ",
  NA
), stringsAsFactors = FALSE)
check_eventdate(data)
```

##### Visualiser la structure du jeu de données
`treeStucture()` provenant de {obistools} génère un arbre simplifié d évènements/occurrences (event/occurrence) montrant la relation entre les différents types d évènements et d occurrences (en se basant sur type et measurementType). Chaque noeud est nommé en se basant sur l eventID ou l occurrenceID de l un des évènements d occurrence de ce type de noeud.

Nottez qu une colonne column est requise dans la table des mesures (measurements table). Dans le jeu de donnée, la colonne supplémentaire pointant vers l entrée de l évènement peut avoir un autre nom, assurez vous d ajouter eventID.

```{r}
archive <- finch::dwca_read("http://ipt.iobis.org/obis-env/archive.do?r=nsbs&v=1.6", read = TRUE)
event <- archive$data$event.txt
occurrence <- archive$data$occurrence.txt
emof <- archive$data$extendedmeasurementorfact.txt
emof$eventID <- emof$id # adding eventID
tree <- treeStructure(event, occurrence, emof)
exportTree(tree, "tree.html")
```
## Rapport qualité des données 
<!--not working-->
`report()` ggénère un rapport de qualité simple des données
<!--
```{r}
report(abra)
?report
```
-->
## Recherche XY

`lookup_xy` retourne des informations spatiales basiques pour un ensemble de points donnés. 
Pour le moment, trois infos sont retournées: information depuis des vecteurs (areas), information depuis des rasters (grids) and la distance à la côte (shoredistance).

```{r}
xydata <- lookup_xy(abra, shoredistance = TRUE, grids = TRUE, areas = TRUE)
head(xydata)
ggplot(xydata, aes(sssalinity, sstemperature, color=bathymetry)) +
    geom_point(alpha=0.5)
```
